臺灣高雄地方法院刑事判決　　　　　　　　　　　　九十一年度易字第三六六六號
　　公　訴　人　臺灣高雄地方法院檢察署檢察官
　　被　　　告　乙○○
右列被告因妨害兵役案件，經檢察官聲請簡易判決處刑（九十一年度偵字第二○八三
○號），本院認不宜適用簡易判決簡刑，簽准改依通常程序審理，本院判決如左：
    主  文
乙○○後備軍人，居住處所遷移，無故不依規定申報，致使點閱召集令無法送達，處
拘役參拾日，如易科罰金，以參佰元折算壹日。緩刑貳年。
    事  實
一、乙○○係後備軍人，原住居並設籍在高雄市左營區建業新村一百零五號，於民國
    九十一年間遷出上開處所無故不依規定申報，亦未辦理戶籍遷移，致使高雄市後
    備司令部所發指定應於九十一年七月十六日前往高雄縣阿蓮鄉復安村二百零四號
    天山營區報到，由高雄市政府警察局左營分局四海派出所員警甲○○分別於九十
    一年七月四日、十五日負責送達予乙○○之點閱召集令，因乙○○未居住在戶籍
    地而無法送達。
二、案經高雄市後備司令部移送臺灣高雄地方法院檢察署檢察官聲請簡易判決處刑。
    理  由
一、訊據被告乙○○固不否認因未收受點閱召集令，致未按期前往報到之事實，惟矢
    口否認前揭之犯行，辯稱：伊當時在臺北工作，實因工作之故未收到召集令云云
    。然查：
    （一）按後備軍人居住處所遷移，無故不依規定申報者，為妨害兵役，妨害兵役
          治罪條例第二條第一項第六款、第十條第一項第三款定有明文。而居住處
          所遷移之申報，後備軍人管理規則第四章第十七條至第十九條設有規定。
          又妨害兵役治罪條例第十條第三項、第一項第三款之後備軍人居住處所遷
          移無故不依規定申報，致使召集令無法送達罪，其所謂「不依規定申報」
          ，係指未依戶籍法規定辦理戶籍異動登記，及依後備軍人管理規則向新居
          地之役、戶政單位為異動登記者而言。是後備軍人居住處所遷移，即應依
          相關規定辦理申報登記；又該罪所稱居住處所遷移無故不依規定申報，並
          非專指遷出戶籍而不為遷入之登記而言，凡屬後備軍人，祇須不按址居住
          ，復不依規定申報其所在，致使召集令無法送達，而無正當理由者，其罪
          即已成立，縱令其遷移居住處所並無逃避兵役之本意，但其此項行為，如
          致召集令無法送達時，即以意圖避免召集論。最高法院八十九年度台非五
          十四號、八十五年台上第五一二七號判決可資參照。
    （二）被告為後備軍人，戶籍地設在高雄市左營區建業新村一百零五號，被告於
          九十一年間未居住該址，惟戶籍迄未申報遷移，致使高雄市後備司令部所
          發指定應於九十一年七月十六日前往高雄縣阿蓮鄉復安村二百零四號天山
          營區報到，由高雄市政府警察局左營分局四海派出所員警甲○○分別於九
          十一年七月四日、十五日負責送達予乙○○之點閱召集令，因被告未居住
          在戶籍地而無法送達予被告之事實，業據證人即警員甲○○於本院審理中
          到庭結證明確，復有高雄市後備司令部妨害兵役案件移送報告書、點閱召
          集令、召集令交付通知書、移送法辦年籍表各一份在卷可參。足證被告遷
          移原來住居所即戶籍所在地，未按規定向戶政及役政相關機關辦理申報之
          情，堪以認定。又被告明知其為後備軍人，負有接受點閱召集之義務，居
          住處所遷移，自應注意向戶政及役政機關辦理申報為是，然被告於九十一
          年間即已不住居在戶籍地，縱令係因工作之故未收受點閱召集令，然於其
          無故不依規定申報居住所遷移之犯行，亦屬無礙。
三、核被告所為，係犯妨害兵役治罪條例第十條第三項、第一項第三款之罪，應依同
    條例第六條第二項科刑。爰審酌被告無故未依規定申報住所遷移，致召集令無法
    送達，妨害國家徵兵之順暢及兵役之有效管理，行為自有可議，惟衡其犯罪動機
    單純、犯罪所生危害尚微，犯罪後坦承部分犯行等一切情狀，酌情量處如主文所
    示之刑，並諭知如易科罰金之折算標準。又被告前未曾受有期徒刑以上刑之宣告
    ，有臺灣高等法院被告全國前案紀錄表紀錄表附卷可參，其因一時失慮，偶罹刑
    典，事後已坦承部分犯行，深具悔意，經此刑之宣告後，應知警惕而無再犯之虞
    ，本院因認暫不執行其刑為當，予以宣告緩刑二年，用啟自新。
四、據上論斷，依刑事訴訟法第四百五十二條、第二百九十九條第一項前段，妨害兵
    役治罪條例第十條第三項、第一項第三款、第六條第二項，刑法第十一條前段、
    刑法第四十一條第一項前段、第七十四條第一款，罰金罰鍰提高標準條例第二條
    ，判決如主文。
本案經檢察官陳宗吟到庭執行職務。
中      華      民      國      九十一      年    十二    月    十六    日
                                  臺灣高雄地方法院刑事第三庭
                                      法  官    吳為平
右正本證明與原本無異。
如不服本判決，應於判決送達後十日內，向本院提出上訴狀。
                                      書記官    曾秀鳳
中      華      民      國      九十一      年    十二    月    十七    日
